最高法院刑事判決　　　　　　九十六年度台上字第五０五一號
上　 訴　 人　 甲○○
上列上訴人因違反毒品危害防制條例案件，不服台灣高等法院台
南分院中華民國九十六年七月十日第二審更審判決（九十五年度
上重更(一)字第三七二號，起訴案號：台灣台南地方法院檢察署九
十三年度偵字第五二九三號、九十三年度營偵字第四０九號），
提起上訴，本院判決如下：
    主  文
原判決關於甲○○部分撤銷，發回台灣高等法院台南分院。
    理  由
本件原判決撤銷第一審關於上訴人甲○○販賣第一級毒品部分不
當之判決，改判依刑法修正前連續犯之規定，仍論處其共同連續
販賣第一級毒品罪刑，固非無見。
惟按有罪之判決書應記載事實，刑事訴訟法第三百零八條定有明
文。所謂事實，不僅指犯罪之行為而言，即犯罪之時日、處所、
動機、目的、手段、結果等與論罪科刑有關之事項，均應依法認
定予以明確之記載。原判決認定上訴人與已判決確定之胡利美，
在台南縣下營鄉連續售賣海洛因予陳月里至少十次，並未於事實
欄記載其犯罪之時間（原判決附表二編號三：販賣起迄時間空白
），事實未明，不足資為論罪科刑之基礎，本院前發回意旨已指
明，原審仍未審認，其違法情形依然存在，自非適法。又刑事訴
訟法第一百五十九條之一第二項所定：「被告以外之人於偵查中
向檢察官所為之陳述，除顯有不可信之情況者外，得為證據。」
第一百五十九條之二規定：「被告以外之人於檢察事務官、司法
警察官或司法警察調查中所為之陳述，與審判中不符時，其先前
之陳述具有較可信之特別情況，且為證明犯罪事實存否所必要者
，得為證據。」乃係對於「被告以外之人」之陳述而為規範，學
理上稱為傳聞法則之例外規定，所注重者，在於其人之陳述有無
可信之情況，故應以其陳述時之外部環境或條件作為判斷標準，
雖亦同有訊問者所用之訊問方法及受訊問人陳述任意性之考量因
素，但此之被訊問人既非以「被告」身分接受訊問，且在偵查中
須依法具結，以擔保其陳述之真實性，是其陳述之外部環境與條
件，究與關於「被告」之陳述規範要件仍不相同，適用時不可混
淆。原判決以證人陳月里於警詢及偵查中供述其向上訴人及胡利
美購買第一級毒品之內容甚為明確，而於原審更一審審理時已離
犯案時間久遠，記憶較易模糊，且容易受同案被告之影響，而為
迴護不實之陳述，故證人陳月里先前警詢及偵查中之證述內容，
具有較為可信之特別情況，且為證明犯罪事實存否所必要，認依
刑事訴訟法第一百五十九條之二之規定，應具有證據能力等語，
似未以證人陳月里於警詢及偵查中陳述時之外部環境或條件作為
判斷標準，依上開說明，自非妥適。上訴意旨指摘原判決關於上
訴人販賣第一級毒品部分不當，尚非全無理由，應認該部分仍有
撤銷發回更審之原因。
據上論結，應依刑事訴訟法第三百九十七條、第四百零一條，判
決如主文。
中　　華　　民　　國　九十六　年　　九　　月   二十   日
                      最高法院刑事第四庭
                          審判長法官  莊　登　照
                                法官  黃　一　鑫
                                法官  林　秀　夫
                                法官  徐　昌　錦
                                法官  許　錦　印
      本件正本證明與原本無異
                                      書  記  官
中　　華　　民　　國　九十六　年　　九　　月  二十八  日
                                                     ｍ
